臺灣臺北地方法院民事判決　　　　　　　100年度訴字第155號
原　　　告　陳英隆
　　　　　　鮑冠伶
上列二人共同
訴訟代理人　王東山律師
複代理人　　李美寬律師
　　　　　　許富雄律師
被　　　告　林君翰
兼訴訟代理
人　　　　　林昭彬
　　　　　　黃美月
上列當事人間損害賠償事件，本院於民國100 年10月31日言詞辯
論終結，判決如下：
    主  文
原告之訴駁回。
訴訟費用由原告負擔。
    事實及理由
一、原告起訴主張：
  (一)緣被告林君翰與原告鮑冠伶已於民國92年10月20日離婚，嗣
    於98年間被告林君翰於台灣板橋地方法院（下稱板院）向原
    告鮑冠伶提起返還代墊扶養費訴訟（板院判決案號為98年度
    訴字第976 號案件，嗣上訴台灣高等法院判決《下稱高院》
    案號為98年度上易字第1043號，下稱系爭扶養費訴訟）。被
    告黃美月（即被告林君翰之母）在高院審理上揭扶養費訴訟
    時，曾於99年1 月11日提書狀指稱：原告鮑冠伶於離婚前與
    原告陳英隆存有不正常之男女關係，原告陳英隆有妨害家庭
    之行為云云，被告林君翰則於同年5 月10日以書狀指稱：原
    告鮑冠伶有背叛家庭及幹盡傷天害理之事云云。而被告林昭
    彬（即被告林君翰之父）於高院就系爭扶養費案件判決其敗
    訴定讞後，竟先於同年9 月1 日向原告陳英隆任職之台北市
    政府警察局保安警察大隊（下稱保安大隊）提出檢舉函，於
    同年9 月13日復向台北市政府警察局提出陳情，之後又於同
    年9 月24日向立法委員王廷升提出陳情，於同年9 月29日向
    總統府提出陳情，其內容均指陳原告陳英隆勾引原告鮑冠伶
    離棄家庭、背叛丈夫、是介入被告林君翰婚姻關係之第三者
    ，行為傷天害理、天理難容云云。被告林昭彬亦於同年9 月
    20日向新北市政府申訴，指稱原告鮑冠伶有學歷偽造、婚外
    情等不當行為云云。基上，被告上開對原告所為之不實陳述
    ，確已侵害原告之名譽權，為此爰依民法第185 條及第195
    條第1 項之規定，請求被告應負連帶損害賠償責任等語。
  (二)並聲明為：(1)被告應連帶賠償原告陳英隆新台幣（下同）30
    萬元，及自起訴狀繕本送達翌日起至清償日止，按年息百分
    之5 計算之利息。(2)被告應連帶賠償原告鮑冠伶30萬元，及
    自起訴狀繕本送達翌日起至清償日止，按年息百分之5 計算
    之利息。(3)願供擔保，請准宣告假執行。
二、被告則以下列情詞置辯：
  (一)被告並未故意或過失侵害原告之名譽權，且是原告不滿被告
    林昭彬向原告陳英隆所任職之台北市政府警察局等單位陳情
    而提告，與被告林君翰、黃美月無關。且原告主張被告黃美
    月在高院審理系爭扶養費訴訟時，曾於99年1 月11日提出書
    狀一情，但應是信函並非書狀，且原告主張被告林君翰於高
    院審理系爭扶養費訴訟時，於同年5 月10日曾提出書狀一情
    ，然非原告林君翰所撰寫，而係被告林昭彬所為。另被告林
    昭彬分別於同年9 月向各單位提出陳情案件，是為請求政府
    調查原告有無涉及違反警紀之行為，被告林昭彬無從也無必
    要向新北市政府檢舉云云。
  (二)並答辯聲明為：(1)請求駁回原告之訴及其假執行之聲請。(2)
    如受不利益之判決，願供擔保免予假執行。
三、兩造不爭執之事項：
    原告鮑冠伶與被告林君翰於92年10月20日離婚，嗣於93年10
    月15日與原告陳英隆結婚。
四、得心證之理由：
    本件原告主張被告前開分別向保安大隊、台北市政府警察局
    、新北市政府等機關所為對原告不實之陳述，確已侵害原告
    之名譽權，應依民法第185 條及第195 條第1 項之規定，對
    原告負連帶損害賠償責任，為被告所否認，並以前開情詞置
    辯，則本件爭點厥為：被告是否應依民法第185 條及第195
    條第1 項之規定，對原告負連帶損害賠償責任？茲析述如後
    ：
  (一)按數人共同不法侵害他人之權利者，連帶負損害賠償責任。
    又不法侵害他人之身體、健康、名譽、自由、信用、隱私、
    貞操，或不法侵害其他人格法益而情節重大者，被害人雖非
    財產上之損害，亦得請求賠償相當之金額。其名譽被侵害者
    ，並得請求回復名譽之適當處分，民法第185 條第1 項前段
    及第195 條第1 項定有明文。次按「名譽」為個人在社會上
    享有一般人對其品德、聲望或信譽等所加之評價，屬於個人
    在社會上所受之價值判斷。因此名譽有無受損害，應以社會
    上對其評價是否貶損為斷。苟其行為足以使他人在社會上之
    評價受到貶損，不論其為故意或過失，均可構成侵權行為，
    其行為不以廣佈於社會為必要，僅使第三人知悉其事，亦足
    當之（最高法院90年台上字第1814號、90年台上字第646 號
    裁判要旨參照）。末按司法院釋字第509 號解釋意旨，乃在
    衡平憲法所保障言論自由與名譽權之兩種法益。於民事案件
    中應有其適用。是以，行為人雖不能證明其言論內容為真實
    ，但依行為人所提證據資料足使其有相當理由確信為真實者
    ，即難謂係不法侵害他人之權利，而令負侵權行為之損害賠
    償責任（最高法院98年台上字第1562號裁判要旨參照），合
    先敘明。
  (二)本件原告主張被告前開分別向保安大隊、台北市政府警察局
    、新北市政府等機關所為對原告不實之陳述，確已侵害原告
    之名譽權一節。經查，被告黃美月於高院審理系爭撫養費訴
    訟時，曾於99年1 月11日以信函陳報該案法官，稱：「媳婦
    （指原告鮑冠伶）帶小孫女和男性友人（即原告陳英隆）外
    遊，夜宿陳英隆板橋家中…」、「陳英隆身為離婚員警，明
    知媳婦為有夫之婦，仍強行介入他人家庭…」等語（見本院
    卷第8 頁）。又被告林君翰在高院審理系爭撫養費訴訟時，
    亦曾於同年5 月10日以書狀陳明：「上訴人（即原告鮑冠伶
    ）背叛家庭、丈夫、棄女，幹盡傷天害理諸多能事在先，後
    為逃避負擔法定扶養費，通謀虛偽製造假債權來抗辯無能力
    支付扶養費…」等語（見本院卷第10頁），被告林昭彬亦分
    別於98年3 月20日以電話向台北市政府警察局檢舉，於99年
    9 月1 日以電話向保安大隊大隊長室檢舉，於同年9 月13日
    向台北市政府警察局提出陳情書，於同年9 月24日向立法委
    員王廷升提出陳情書，於同年9 月30日向警政署提出陳情書
    ，此有保安大隊100 年5 月31日北市警保大督字第10030202
    800 號函、台北市政府警察局98年3 月23日北市警政字第09
    831116400 號函、99年9 月14日北市警督字第09934594400
    號函、99年10月1 日北市督字第09935035600 號函、99年10
    月7 日北市警公字第09940113100 號函、立法委員王廷升服
    務處為民服務案件紀錄表等件附卷足稽（見本院卷第70頁至
    第89頁），上開以電話向台北市政府警察局及保安大隊大隊
    長室檢舉之內容，略以：原告陳英隆於93年3 月8 日利用公
    務信箱傳送私人信件，及與有夫之婦有不正常男女關係之情
    ，而上開以陳情書向台北市政府警察局、警政署、立法委員
    王廷升檢舉之內容，略以：原告陳英隆勾引原告鮑冠伶離棄
    家庭、背叛丈夫、是長期介入婚姻關係第三者，其行為傷天
    害理、天地難容云云，揆諸上揭規定及最高法院裁判要旨，
    被告所為上開陳述，使第三人知悉原告似涉有婚外情，原告
    恐在社會上之評價有遭受貶損之可能，惟據被告林昭彬於98
    年3 月20日向台北市政府警察局檢舉所提出之電子郵件資料
    （下稱系爭郵件），係原告陳英隆於93年3 月8 日寄予原告
    鮑冠伶之郵件，亦為原告所不爭執，其上載明：「…交往至
    今已好許日子了，非常感謝上帝讓我倆能順利的交往，妳問
    我交往如果不是那麼順利我是否會帶你遠走高飛？…」等語
    （見本院卷第75頁、第109 頁反面），觀其內容實足使被告
    有相當理由確信原告涉有婚外情之可能，雖原告主張原告陳
    英隆係於原告鮑冠伶離婚後才寄送系爭郵件，然距被告林君
    翰與原告鮑冠伶離婚之日期即92年10月20日，僅約4 個多月
    時間，是被告據此懷疑被告林君翰與原告鮑冠伶離婚之原因
    ，係原告涉有婚外情，應屬常情尚屬無可苛責。又被告指稱
    原告鮑冠伶背叛家庭、丈夫、棄女，幹盡傷天害理諸多能事
    在先，後為逃避負擔法定扶養費，通謀虛偽製造假債權來抗
    辯無能力支付扶養費等語，亦是基於懷疑原告涉有婚外情，
    以及於系爭扶養費案件對原告鮑冠伶上訴請求廢棄原審對被
    告林君翰不利判決所為之攻擊防禦方法，難謂被告對保安大
    隊、台北市政府警察局、新北市政府等機關所為對原告所為
    之上開陳述，係不法侵害原告之名譽權，而令被告應依民法
    第185 條及第195 條第1 項之規定，對原告負侵權行為之損
    害賠償責任。至原告主張被告林昭彬亦於99年9 月20日向新
    北市政府申訴，指稱原告鮑冠伶有學歷偽造、婚外情等不當
    行為云云，但查新北市政府於100 年10月5 日以北府教社字
    第1001325950號函函覆本院，以該案申訴人係以電話投訴，
    未有書面資料可供參考（見本院卷第114 頁），是以該案申
    訴人是否確為被告林昭彬乙節，本院尚難遽以認定，併此敘
    明。
五、綜上所述，原告主張被告前開對第三人所為之不實陳述，已
    侵害原告之名譽權，依民法第185 條及第195 條第1 項規定
    對原告應負連帶損害賠償責任，為無理由，應予駁回。
六、因本件事證已臻明確，兩造其餘主張陳述及所提之證據，經
    本院斟酌後，認與判決結果不生影響，均毋庸再予論述，附
    此敘明。
七、據上論結，本件原告之訴為無理由，依民事訴訟法第78條判
    決如主文。
中    華    民    國   100    年    11    月    24    日
                  民事第四庭    法  官  陳靜茹
以上正本係照原本作成。
如對本判決上訴，須於判決送達後20日內向本院提出上訴狀。如
委任律師提起上訴者，應一併繳納上訴審裁判費。
中    華    民    國   100    年    11    月    24    日
                                書記官  鄭雅雲